臺灣高雄地方法院民事判決　　　　　 110年度雄簡字第1326號
原　　　告　黃鳳　　

　　　　　　蔡旻宗　

　　　　　　蔡和典　

　　　　　　蔡宗男　

　　　　　　蔡沂芳　

共　　　同
訴訟代理人　江順雄律師
被　　　告　劉博誌　

兼法定代理　葉芝錚　


兼法定代理　劉秝源　
人兼上二人　　　　　　
訴訟代理人　　　　
上列當事人間請求損害賠償事件，本院於民國110年9月28日言詞
辯論終結，判決如下：　　　
    主      文
被告應連帶給付原告甲○新臺幣伍拾玖萬伍仟參佰伍拾貳元，及
自民國一百一十年五月十八日起至清償日止，按週年利率百分之
五計算之利息。
被告應連帶給付原告己○○新臺幣參拾玖萬伍仟參佰伍拾貳元，
及自民國一百一十年五月十八日起至清償日止，按週年利率百分
之五計算之利息。
被告應連帶給付原告丁○○新臺幣陸拾伍萬捌仟伍佰伍拾壹元，
及自民國一百一十年五月十八日起至清償日止，按週年利率百分
之五計算之利息。
被告應連帶給付原告戊○○新臺幣參拾玖萬伍仟參佰伍拾貳元，
及自民國一百一十年五月十八日起至清償日止，按週年利率百分
之五計算之利息。
被告應連帶給付原告丙○○新臺幣參拾玖萬伍仟參佰伍拾貳元，
及自民國一百一十年五月十八日起至清償日止，按週年利率百分
之五計算之利息。
原告其餘之訴駁回。
訴訟費用由被告連帶負擔五分之四，餘由原告各負擔二十五分之
一。
原告勝訴部分得假執行。但被告如分別以新臺幣伍拾玖萬伍仟參
佰伍拾貳元、參拾玖萬伍仟參佰伍拾貳元、陸拾伍萬捌仟伍佰伍
拾壹元、參拾玖萬伍仟參佰伍拾貳元、參拾玖萬伍仟參佰伍拾貳
元為原告甲○、己○○、丁○○、戊○○、丙○○預供擔保後，
得免為假執行。
原告其餘假執行之聲請駁回。
    事實及理由
一、原告主張：被告乙○○於民國109 年5 月2 日14時39分許，
    騎乘電動自行車違規附載訴外人王安琪，沿高雄市三民區吉
    林街由北往南方向行駛，當接近吉林街與撫順街交岔路口時
    ，擬左轉至對向路旁之「統一超商」，本應注意電動自行車
    屬於「慢車」，行駛時不得附載坐人，且慢車行駛時，除應
    遵守道路交通標誌、標線、號誌之指示【按分向限制線（本
    標線為雙黃實線）設於路段中，用以分隔對向車道，並雙向
    禁止超車、跨越行駛或迴轉】外，於變換車道時，應讓直行
    車先行，更應注意車前狀況及與他車行駛間隔，隨時採取必
    要之安全措施，以避免發生危險事故。而當時天氣晴朗，日
    間光線充足，柏油路面乾燥、無障礙及其他缺陷，依其智識
    、能力，又無不能注意之情事。詎被告乙○○因圖一時之便
    ，竟直接由西往東橫越吉林街南下車道，更違規跨越雙黃線
    駛入吉林街北向車道，又疏未注意車前狀況，適遇蔡輝泉騎
    乘車牌號碼000-000 號重機車，沿吉林街由南往北方向行駛
    而至，被告乙○○見狀閃避不及，兩車前端相互碰撞，雙方
    均人車倒地，而蔡輝泉所騎乘之機車倒地滑行後，又撞及當
    時停放在路旁機車，致受有肢體多處挫擦傷、雙側多處肋骨
    骨折（右第一到六，左第二到七）併肺挫傷、胸骨骨折、左
    股骨遠端骨折、第三頸椎骨折等嚴重傷害，雖經緊急送往高
    雄醫學大學中和附設紀念醫院救治，但仍因傷重，延至同年
    5 月15日12時44分急救無效宣告死亡（下稱系爭事故）。而
    原告甲○、己○○、丁○○、戊○○、丙○○（下合稱原告
    ，分稱姓名）分為蔡輝泉之配偶及子女，得依民法第184 條
    第1 項前段、第187 條第1 項前段、第192 條第1 項、第
    194 條等規定，請求被告連帶賠償下列損害：①醫療費用新
    臺幣（下同）29,233元。②增加生活所需費用8,966 元。③
    殯葬費307,400 元。④原告甲○應受扶養之費用442,681 元
    。⑤精神慰撫金原告各請求1,000,000 元，扣除已領強制責
    任險2,023,240 元，原告尚可3,765,040 元等語，並聲明：
    ㈠被告應連帶應給付原告甲○、己○○、丁○○、戊○○、
    丙○○各1,038,033 元、595,352 元、940,951 元、595,35
    2 元、595,352 元，及均自訴狀繕本送達翌日起至清償日止
    ，按年息5 ％計算之利息。㈡願供擔保，請准宣告假執行。
二、被告則以：對於過失致死事實不爭執，亦不爭執原告提出相
    關單據之醫療費用、新增生活費用之請求，喪葬費用同意賠
    償225,000 元，惟被害者已屆高齡，無證據證明其有能力扶
    養原告甲○，另原告請求之精神慰撫金部分過高等語置辯，
    並聲明：原告之訴及假執行之聲請均駁回。
三、本院得心證之理由：
  ㈠按因故意或過失，不法侵害他人之權利者，負損害賠償責任
    ；不法侵害他人致死者，對於支出醫療及增加生活上需要之
    費用或殯葬費之人，亦應負損害賠償責任；不法侵害他人致
    死者，被害人之父、母、子、女及配偶，雖非財產上之損害
    ，亦得請求賠相當之金額，民法第184 條第1 項前段、第19
    2條第1 項及第194條分別定有明文。次按電動自行車係「慢
    車」不得附載坐人；慢車行駛，應遵守道路交通標誌、標線
    、號誌之指示，道路交通安全規則第6條第1款第3目、第122
    條第1項第1款、第124條第2項分別定有明文。經查，原告主
    張上開事實，業經高雄市政府交通局車輛行車事故鑑定委員
    會、高雄市車輛行車事故鑑定覆議會針對系爭事故予以開會
    審議，認被告乙○○附載人員未依規定，且跨越分向限制線
    搶先左轉為肇事原因，案經臺灣高雄少年及家事法院少年法
    庭以110年度少護字第107號裁定被告乙○○應予訓誡，並予
    以假日生活輔導，有裁定附卷可參（本院卷第81頁至第89頁
    ），復為兩造所不爭執，自堪認原告主張之事實為真實。從
    而，被告既有前揭過失行為，並致蔡輝泉死亡之結果，且其
    行為與蔡輝泉死亡間亦具相當因果關係，而原告分為蔡輝泉
    之配偶及子女，此有全戶戶籍謄本在卷可證，則原告依前引
    規定請求被告賠償其損害，洵屬有據。
  ㈡原告得請求之項目及金額：
  ⒈醫療費用部分：
    原告丁○○主張其因系爭事故共支出醫療費用29,233元，業
    經其提出醫療費用收據為證（本院卷第61頁至第65頁），其
    中高雄醫學大學附設中和紀念醫院收據總計為29,233元，核
    其內容均屬治療其傷勢所必要支出，被告對此亦不爭執，是
    原告此範圍內之醫療費用主張，堪信為真實。
  ⒉增加生活所需費用部分：
    原告丁○○主張其因系爭事故增加生活所需費用8,966 元，
    業經其提出醫療器材收據及發票為證（本院卷第頁67至第71
    頁）總計為8,966 元，核其內容均屬必要支出，被告對此亦
    不爭執，是原告此範圍內之增加生活所需費用主張，堪信為
    真實。
  ⒊殯葬費用部分：
    原告丁○○主張其因系爭事故共支出殯葬費307,400 元，業
    據提出殯葬禮儀服務費、場地設施使用費、會場佈置、納骨
    塔位等收據等為憑（本院卷第73至80頁），經核均為現今社
    會殯葬儀禮經常支出之必要費用，而兩造均不爭執225,000
    元範圍內之殯葬費用（本院卷第339 頁），是原告丁○○於
    此範圍內請求之金額，應予准許。
  ⒋原告甲○應受扶養之費用部分：
    按夫妻互負扶養之義務，其負扶養義務之順序與直系血親卑
    親屬同，其受扶養權利之順序與直系血親尊親屬同。因負擔
    扶養義務而不能維持自己生活者，免除其義務。但受扶養權
    利者為直系血親尊親屬或配偶時，減輕其義務。扶養之程度
    ，應按受扶養權利者之需要，與負扶養義務者之經濟能力及
    身分定之。民法第1116條之1 、第1118條及第1119條分別定
    有明文。配偶因負擔扶養義務而不能維持自己生活者，固僅
    得減輕其義務，而不得免除之；惟此係指配偶有能力負擔扶
    養義務而言，倘配偶並無扶養能力，自無該條規定之適用（
    最高法院102年台上字第854號判決意旨參照）。經查，蔡輝
    泉為26年1月生，於本件事故發生當時，已高齡83 歲，其維
    持自身生活即有相當困難，難認有無扶養原告甲○之能力，
    且原告主張蔡輝泉照顧原告甲○之事實，並未舉證以實其說
    ，此應屬夫妻於日常生活互相照料，與上開規定所謂扶養尚
    屬有間，難認原告甲○確受有扶養費之損害，則原告甲○請
    求扶養費442,681元之損害，應不予准許。
  ⒌慰撫金：
    按慰藉金之賠償須以人格權遭遇侵害，使精神上受有痛苦為
    必要，其核給之標準固與財產上損害之計算不同，然非不可
    斟酌雙方身分資力與加害程度，及其他各種情形核定相當數
    額。又以人格權遭遇侵害，受有精神上之痛苦，而請求慰藉
    金之賠償，其核給之標準，須斟酌雙方之身分、地位、資力
    、經濟狀況、加害程度、受損情況及其他各種情形核定相當
    之數額（最高法院51年台上字第223號、86年度台上字第353
    7 號裁判意旨參照）。經查，原告分別為蔡輝泉配偶及子女
    ，蔡輝泉因系爭事故死亡，原告自屬悲痛萬分，精神上受有
    極大痛苦，據此請求被告賠償精神慰撫金，自屬有據。本院
    審酌兩造學歷、職業、稅務電子匣門財產所得調件明細表所
    顯示之資力，被告違反注意義務之程度等一切情狀，認原告
    甲○請求1,000,000 元之慰撫金尚屬合理，應予核准，惟原
    告己○○、丁○○、戊○○、丙○○各請求1,000,000 元之
    慰撫金，尚嫌過高，應各以800,000元為適當。
  ⒍又保險人依本法所為之保險給付，視為被保險人損害賠償金
    額之一部分，被保險人受賠償請求時，得扣除之，強制汽車
    責任保險法第32條定有明文。原告因系爭事故已各自受領強
    制汽車責任保險金404,648 元為原告所自陳，並為被告所不
    爭執（本院卷第323 頁），自應由原告可得請求之金額中扣
    除。
  ⒎基上，原告甲○得請求賠償之金額合計為595,352 元（計算
    式：慰撫金1,000,000元－已賠付之強制險404,648元＝595,
    352 元）、原告己○○、戊○○、丙○○各請求得請求賠償
    之金額合計為395,352元（計算式：慰撫金800,000元－已賠
    付之強制險404,648元＝395,352元）、原告丁○○得請求賠
    償之金額合計為658,551 元（計算式：醫療費用29,233元＋
    增加生活所需費用8,966元＋殯葬費用225,000元＋慰撫金80
    0,000元－已賠付之強制險404,648元＝658,551元）。
四、綜上所述，原告甲○、己○○、丁○○、戊○○、丙○○基
    於侵權行為損害賠償之法律關係，各請求被告連帶給付595,
    352元、395,352元、658,551元、395,352元、395,352 元，
    及自起訴狀繕本送達翌日即110年5月18日（本院卷第263 頁
    ）起至清償日止，按週年利率5%計算之利息，即屬正當，應
    予准許，逾此範圍之請求，為無理由，應予駁回。
五、本件原告勝訴部分，係就民事訴訟法第427條第1項訴訟適用
    簡易程序所為被告敗訴之判決，爰依同法第389條第1 項第3
    款規定，依職權宣告假執行，並由本院依民事訴訟法第 392
    條第2 項之規定，依職權宣告被告為原告預供擔保，得免為
    假執行。至原告敗訴部分，其假執行之聲請失所附麗，應予
    駁回。
六、訴訟費用負擔之依據：民事訴訟法第79條。
中    華    民    國   110    年    10    月    22    日
                  高雄簡易庭    法  官  張茹棻
以上正本係照原本作成。
如不服本判決，應於送達後20日內，向本院提出上訴狀並表明上
訴理由，如於本判決宣示後送達前提起上訴者，應於判決送達後
20日內補提上訴理由書（須附繕本）。
中    華    民    國   110    年    10    月    22    日
                                書記官  黃振祐